最高法院刑事判決　　　　　　一○○年度台上字第二一二六號
上　訴　人　楊建利（更名為楊登銓）
選任辯護人　葛孟靈律師
上列上訴人因妨害性自主案件，不服台灣高等法院中華民國九十
八年十一月十八日第二審判決（九十八年度上訴字第三六九０號
，起訴案號：台灣板橋地方法院檢察署九十六年度偵字第二八九
四九號），提起上訴，本院判決如下：
    主  文
上訴駁回。
    理  由
按刑事訴訟法第三百七十七條規定，上訴於第三審法院，非以判
決違背法令為理由，不得為之。是提起第三審上訴，應以原判決
違背法令為理由，係屬法定要件。如果上訴理由書狀並未依據卷
內訴訟資料，具體指摘原判決不適用何種法則或如何適用不當，
或所指摘原判決違法情事，顯與法律規定得為第三審上訴理由之
違法情形，不相適合時，均應認其上訴為違背法律上之程式，予
以駁回。本件上訴人楊建利上訴意旨略稱：(一)、本件互核被害人
Ａ女（真實姓名、年籍詳卷）之指訴，及證人林○上、張○華之
證述與卷附之通聯紀錄，Ａ女就本件經過顯有諸多隱瞞，恐有誣
指之情事，上訴人於原審乃聲請再傳喚Ａ女對質並行使詰問權，
以查明Ａ女為何要進入上訴人之房間？為何躺在上訴人之床舖上
？上訴人果真欲強制猥褻Ａ女，Ａ女既自承在上訴人房間內有二
十分鐘以上，何以上訴人只對其上下其手一分鐘？Ａ女若遭上訴
人強制猥褻，為何不趕快離開？Ａ女與張○華通話之內容，若僅
係要張○華前來搭載，何以通話時間長達三分鐘？從通聯紀錄可
知，Ａ女坐上張○華之車時仍在講話，為何竟稱一上車就哭？一
般妨害性自主之案件，被害人均不願與行為人見面或聯絡，然Ａ
女何以多次與友人前往上訴人家，向上訴人索賠，更親自打電話
給上訴人？為何隱瞞男友至上訴人家談當票之事，且事發後卻先
聯絡張○華，而非男友林○上？Ａ女為何與上訴人孤男寡女在上
訴人家中討論？Ａ女在警詢稱上訴人並無違反其意願，而在偵查
中改稱上訴人沒有使用暴力，但有違反其意願？上開疑點足以
辨明Ａ女指述之憑信性，且與性侵害犯罪防治法第十六條規定不
相違背，雖第一審已傳喚Ａ女到庭行交互詰問，惟因上訴人之辯
護人不同，其攻防及所詰問之事項亦有不同，法律既賦予當事人
審級救濟，自應各審級自行調查證據，除非有重複而認無必要者
，不得僅籠統以本件事證明確，且Ａ女亦經第一審傳喚為由，率
認無再傳喚與對質詰問之必要。原判決此部分顯有理由欠備及調
查未盡之違法。(二)、張○華、林○上證述上訴人強制猥褻Ａ女之
情節，係聽聞Ａ女之傳述，而非親身經歷聽聞；另張○華於第一
審時證稱：上訴人向Ａ女道歉，應該係針對其對Ａ女不禮貌而道
歉等語，則係個人臆測之詞。張○華、林○上僅為「傳聞證人」
，渠等之證詞並無證據能力。原判決以渠等之證詞作為上訴人不
利之認定，亦有違背證據法則。(三)、測謊鑑定報告應無證據能力
，原判決以此無證據能力之證據認定犯罪事實，亦有悖於證據法
則。又原判決所憑認定犯罪事實之測謊鑑定，僅能測得上訴人有
無撫摸Ａ女之胸部，並無法測得有無違反Ａ女之意願，若本件並
無違反Ａ女之意願，則不構成本罪；況縱使有撫摸，尚應查明是
否已達猥褻之要件，或僅係性騷擾。原判決就此部分未予調查、
釐清，亦有審理未盡之違背法令。再者，Ａ女經送測謊鑑定，研
判雖未說謊，然本件既查無其他積極證據足資證明上訴人有強制
猥褻犯行，自不能單憑該測謊鑑定資為上訴人有罪判決之唯一證
據。實則本件係因林○上身負鉅額債務，Ａ女為替林○上籌錢還
債，乃設局誣陷上訴人等語。
惟查證據之取捨、證據證明力之判斷，以及事實有無之認定，屬
事實審法院之職權，苟其取捨判斷與認定，並不違背論理法則及
經驗法則，即不容任意指為違法，而執為適法之第三審上訴理由
。本件原判決認定上訴人有其事實欄所載犯行，係依憑上訴人坦
承Ａ女於案發當時確有至其住處並進入其房間之供詞，證人Ａ女
於警詢、偵查與第一審之證言，證人張○華於偵查、第一審之證
詞，以及卷附內政部警政署刑事警察局民國○○○年○月二十五
日刑鑑字第００００００００００號函暨所附鑑定資料等證據資
料，予以綜合判斷，認上訴人犯行堪以認定。並指駁、說明上訴
人否認犯罪，辯稱：當時係Ａ女叫伊去接她，再至伊家，回家後
，伊等有討論如何處理Ａ女男友債務之問題與工作之事情，後來
伊說房間可以看到台北「一０一」大樓，Ａ女即表示要到房間觀
看，嗣Ａ女告知肚子痛，伊本欲送Ａ女就醫，但Ａ女說她朋友要
來，伊乃載她至加油站後即先離去，伊並無強制猥褻Ａ女，況Ａ
女證述前後不一，自難採信，本件是否因Ａ女與其男友經濟狀況
不好，乃設局誣陷云云，為卸責飾詞，並無足取。上訴人提出其
患有失眠、憂鬱症狀之診斷證明書，以質疑測謊鑑定之正確性，
亦不足憑採。張○華、Ａ女證述案發當天Ａ女有撥打二通電話予
張○華，雖與Ａ女與張○華之九十六年十月二十一日之行動電話
通聯紀錄略有不符，亦無從據為有利於上訴人之認定。Ａ女為協
助男友處理債務問題而央請上訴人幫忙，乃單獨至上訴人住處；
Ａ女遭上訴人強制猥褻過程中，其衣服或身體雖未留下傷痕；Ａ
女遭上訴人強制猥褻得逞，雖未立即逃離現場，而先撥打電話予
友人張○華；Ａ女未在事發後第一時間報警處理等節，亦無悖於
常理等由甚詳。又以核上訴人所為，係犯刑法第二百二十四條之
強制猥褻罪，於法定刑度內酌情量處有期徒刑十月。已詳其所
憑證據及認定之理由，所為論斷均有卷存證據資料可資覆按。上
訴意旨雖指摘原判決違法，然按：(一)、測謊鑑定究竟有無證據能
力，刑事訴訟法並無明文規定。惟實務上，送鑑單位依同法第二
百零八條第一項規定，囑託機關為測謊鑑定，受囑託機關就鑑定
結果，以機關名義函覆原送鑑單位，該測謊鑑定結果之書面報告
，即係受囑託機關之鑑定報告。而機關之鑑定報告，並不當然具
有證據能力，必其形式上符合測謊基本程式要件，包括：經受
測人同意配合，並已告知得拒絕受測，以減輕受測者不必要之壓
力。測謊員須經良好之專業訓練與相當之經驗。測謊儀器品
質良好且運作正常。受測人身心及意識狀態正常。測謊環境
良好，無不當之外力干擾等要件，始得賦予證據能力。原判決理
由欄於證據能力部分已明本案內政部警政署刑事警察局之測謊
鑑定書，形式上符合測謊基本程式要件，即經受測人同意配合，
並已告知得拒絕受測，以減輕受測人不必要之壓力等情；且實施
鑑測之人員亦經良好之專業訓練與相當之經驗；測謊儀器品質良
好，運作正常；受測人身心及意識狀態正常；測謊環境亦屬良好
，無不當之外力干擾等要件。測謊鑑定說明書之內容記載事項及
所附測謊圖譜分析量化表，已載明鑑定經過及其結果，核與法定
記載要件相符，所測試之問題及其方法又具專業可靠性等由，憑
以認定測謊鑑定有證據能力。所為說明與論斷與證據法則並無違
背，自無上訴意旨所指摘無證據能力之問題。(二)、證人之陳述內
容，有依個人感官知覺親自體驗而為事實之陳述，亦有以聽自他
人陳述之詞而為證言。前者係以其親身之經歷為證據之方法，自
有證據能力；後者既未親自見聞或經歷其所陳述之事實，純屬傳
聞之詞，無從經由詰問或對質程序擔保其陳述內容之真實性，故
無證據能力，不得以之作為認定犯罪事實之依據。卷查，Ａ女曾
撥打電話央求張○華至上訴人住處附近之加油站接載，張○華搭
載Ａ女後，於行車期間，Ａ女乃向張○華哭訴曾遭上訴人強制猥
褻，張○華基於氣憤，乃與Ａ女回程找上訴人理論有無對Ａ女為
強制猥褻之行為，上訴人起初否認，最後始道歉承認等情，業據
張○華於第一審時證稱在卷，核與上訴人於偵查中證稱：當天伊
先載Ａ女到伊家附近的中油加油站後，就先去接伊的小孩，回家
後，Ａ女就和一位張姓男子（即張○華）來打伊，並表示伊侵害
Ａ女等語相符。以當時雙方爭執之重點（上訴人有無對Ａ女強制
猥褻），及上訴人先行否認，嗣則向Ａ女道歉等節觀之，上訴人
所為之道歉，自係針對其對Ａ女為上開強制猥褻之事而為之。張
○華於偵查及第一審時所證稱之上開情節，顯係就其親身所經歷
之事實而為陳述，並非傳聞證據，自有證據能力。上訴意旨指稱
張○華之證詞係傳聞證據，應無證據能力云云，自屬無據。又原
判決係綜合上訴人之部分供詞，Ａ女、張○華之上開證詞，並佐
以測謊鑑定報告等證據資料，資為上訴人論罪之依據，上訴意旨
指摘原判決以測謊鑑定為上訴人論罪之唯一證據，亦非依據卷內
資料指摘之合法上訴第三審理由。另觀之Ａ女於警詢時指稱：「
（問：可否陳述楊建利對妳強制猥褻之經過？）……我不想聽他
講，想走出房門，他就強拉我的右手，拉回他的胸口，強抱住我
，並且強吻我……把我壓在床上，上下其手，先隔著衣服摸我的
胸部……然後我掙扎……越掙扎，他越增加力氣壓住我……」、
「（問：請告訴我，楊建利對妳強制猥褻時，是否有抗拒？如何
抗拒？）有，我有請他不要這樣，跟他說大家都是認識多年的同
事，我有很用力推開他……盡量讓他不要把我壓在床上。」、「
（問：楊建利是否有使用暴力……或其他違反妳意願的方法？是
否另有對妳施虐？）沒有……」等語，足見Ａ女所稱上訴人並沒
有使用其他違反其意願之方法為強制猥褻之行為，應係指上訴人
除使用Ａ女上開所指述之強制猥褻行為外，並未再使用其他違反
Ａ女意願之手段。上訴意旨任意擷取Ａ女於警詢之部分陳述，漫
指原判決違法，亦非適法之上訴理由。至原判決所援引林○上於
偵查及第一審之證詞，即係聽聞自Ａ女之傳聞證詞，應無證據能
力。原判決引用林○上之證詞作為論罪之基礎，雖有微疵，然除
去此部分，仍有Ａ女、張○華之證詞及上開測謊鑑定資料足以證
明上訴人犯罪，於判決本旨不生影響，亦不得執此無關枝節指摘
原判決違法。(三)、審判期日應調查之證據，係指與待證事實有重
要關係，在客觀上顯有調查必要性之證據而言，故其範圍並非漫
無限制，必其證據與判斷待證事實之有無，具有關聯性，得據以
推翻原判決所確認之事實，而為不同之認定，若僅係枝節性問題
，或所欲證明之事項已臻明瞭，而當事人聲請調查之證據，僅在
延滯訴訟，甚或就同一證據再度聲請調查，自均欠缺其調查之必
要性。又證人已由法官合法訊問，且於訊問時予當事人詰問之機
會，其陳述明確別無訊問之必要者，不得再行傳喚，刑事訴訟法
第一百九十六條定有明文。是事實審法院有無再度傳訊證人之必
要，應以待證事項是否已臻明確，當事人之反對詰問權有無受保
障為其判斷之基準。Ａ女於第一審時已出庭作證，並接受上訴人
及辯護人之交互詰問，其就待證事實已證述明確，且已保障上訴
人之反對詰問權；而上訴人確犯有本案之強制猥褻犯行，原判決
亦於事實欄記載甚詳，並於理由欄明白論斷，原審認無再度傳訊
Ａ女之必要，亦於判決理由欄闡述甚明，並無悖於證據法則或理
由欠備之違誤。上訴意旨猶執前詞指摘原審調查未盡，亦非合法
上訴第三審之理由。(四)、其他上訴意旨，均係就原審已調查及依
憑卷證資料所為證據取捨及事實判斷職權之合法行使，以及原判
決已論列說明之事項，依憑己見，任意指為違法，並重為事實之
爭執，否認犯罪，殊與法律規定得為第三審上訴理由之違法情形
不相適合。衡以前開說明，其上訴為違背法律上之程式，應予駁
回。
據上論結，應依刑事訴訟法第三百九十五條前段，判決如主文。
中    華    民    國  一○○  年    四    月  二十八  日
                      最高法院刑事第十一庭
                          審判長法官  賴  忠  星  
                                法官  呂  丹  玉  
                                法官  吳      燦  
                                法官  蔡  名  曜  
                                法官  葉  麗  霞  
本件正本證明與原本無異
                                      書  記  官  
中    華    民    國  一○○  年    五    月    三    日
                                                      Q